【裁判字號】    99,台抗,347
【裁判日期】    990513
【裁判案由】    侵權行為損害賠償
【裁判全文】
最高法院民事裁定              九十九年度台抗字第三四七號
再 抗告 人  兆豐國際商業銀行股份有限公司
法定代理人  庚○○
再 抗告 人  甲○○
            丙○○
            丁○○
上 列四 人
共      同
訴訟代理人  林雅芬律師
            陳鵬光律師
            蕭憲文律師
再 抗告 人  台灣塑膠工業股份有限公司
                    設高雄市○○○路39號
法定代理人  戊○○  住同上
再 抗告 人  南亞塑膠工業股份有限公司
                    設高雄市○○○路35之1號
法定代理人  己○○  住同上
再 抗告 人  乙○○  住台北市○○街61巷25號4樓
上 列三 人
共      同
訴訟代理人  林貴美律師
上列再抗告人因與相對人金雨企業股份有限公司間請求侵權行為
損害賠償事件，對於中華民國九十八年十二月十四日台灣高等法
院裁定（九十八年度抗字第一八八四號），提起再抗告，本院裁
定如下：
    主  文
再抗告駁回。
再抗告訴訟費用由再抗告人負擔。
    理  由
按對於抗告法院所為抗告有無理由之裁定再為抗告，僅得以其適
用法規顯有錯誤為理由，此觀民事訴訟法第四百八十六條第四項
之規定自明。又所謂適用法規顯有錯誤，係指原法院就其取捨證
據所確定之事實適用法規顯有錯誤而言，不包括認定事實不當之
情形在內。查原法院以：本件相對人主張陳田鈺、中央租賃股份
有限公司（下稱中央租賃公司）、陳英傑、和鈺實業股份有限公
司、兆豐國際商業銀行股份有限公司、台灣塑膠工業股份有限公
司、王永慶、甲○○、大眾國際租賃股份有限公司、陳田稻、南
亞塑膠工業股份有限公司、乙○○、翔和股份有限公司、三河實
業有限公司、黃極榮、莊進發、李英冠、郭明鑑、丙○○、丁○
○、林南強、蔡達雄有犯違反公司法第九條第一項之規定、詐欺
、行使偽造私文書、以明知為不實之事項而填製會計憑證等犯罪
行為，隱匿中央租賃公司嚴重虧損之情形，使伊誤信其仍具融資
之資力，並交付擔保本票一百二十張，金額共計為新台幣（下同
）九千四百五十萬元（餘額為六千六百萬元）予中央租賃公司，
以向其他金融機構融資，惟中央租賃公司竟未給付融資款予伊，
致伊受有損害。陳田鈺、陳英傑、黃極榮、莊進發等人業經台灣
台北地方法院檢察署以違反商業會計法、偽造私文書、詐欺取財
等罪嫌起訴，並由台灣台北地方法院（下稱台北地院）刑事庭以
九十四年度重訴字第四七號刑事案件受理。伊乃於民國九十四年
八月間刑事案件審理中附帶提起民事訴訟，以再抗告人違約、共
同侵權並違反公司治理義務等行為，而依侵權行為之法則，請求
再抗告人連帶負損害賠償責任；嗣於上開刑事訴訟程序中聲請將
本件附帶民事訴訟移送管轄法院之民事庭。又台北地院刑事庭審
理後雖認定陳田鈺、陳英傑及黃極榮並無上開犯罪事實，本應為
無罪之判決，因公訴意旨認此部分與其他有罪部分有牽連犯之裁
判上一罪關係而提起公訴，而就該等部分不另為無罪之諭知，莊
進發部分則為無罪之諭知在案，惟相對人已於本件附帶民事訴訟
移送台北地院民事庭前即聲請將本件附帶民事訴訟移送管轄法院
之民事庭。故縱本件刑事部分經諭知為無罪之判決，仍不應以判
決駁回本件附帶民事訴訟，是台北地院刑事庭於刑事訴訟程序中
將本件附帶民事訴訟移送該法院民事庭，並無違誤。而中央租賃
公司、和鈺實業股份有限公司、兆豐國際商業銀行股份有限公司
、台灣塑膠工業股份有限公司、王永慶、甲○○、大眾國際租賃
股份有限公司、陳田稻、南亞塑膠工業股份有限公司、乙○○、
翔和股份有限公司、三河實業有限公司、李英冠、郭明鑑、丙○
○、丁○○、林南強、蔡達雄（下稱中央租賃公司等人）等雖非
本件刑事案件之被告，惟相對人既主張其等與刑事案件之被告陳
田鈺、陳英傑、黃極榮、莊進發等人為共同加害人，亦即中央租
賃公司（含再抗告人）等人併為應依民法負損害賠償責任之人，
仍為刑事訴訟法第四百八十七條第一項所定附帶民事訴訟之對象
，是相對人於台北地院上開刑事訴訟程序中對其等提起附帶民事
訴訟，自屬有據。台北地院以本件刑事部分既經認定無罪，則附
帶民事訴訟部分認應由刑事法院以判決駁回相對人之訴，及再抗
告人等人並非上開刑事案件之被告，不合刑事訴訟法第四百八十
七條第一項所定之要件為由，所為駁回相對人之訴之裁定，尚有
未合，爰廢棄台北地院所為駁回相對人之訴之裁定，核無適用法
規顯有錯誤。至再抗告意旨所指各節，要屬事實認定之問題，其
再抗告不合民事訴訟法第四百八十六條第四項之規定，自難謂為
合法。
據上論結，本件再抗告為不合法。依民事訴訟法第四百九十五條
之一第二項、第四百八十一條、第四百四十四條第一項、第九十
五條、第七十八條，裁定如主文。
中    華    民    國  九十九  年    五    月   十三   日
                      最高法院民事第四庭
                          審判長法官  劉  延  村
                                法官  許  澍  林
                                法官  黃  秀  得
                                法官  許  正  順
                                法官  魏  大  喨
本件正本證明與原本無異
                                      書  記  官
中    華    民    國  九十九  年    五    月  二十五  日
                                                      Ｑ

司法院資訊處製作；財團法人民間司法改革基金會備份。
